ACORDAO-COMPLETO-2397043

ACÓRDÃO 1484/2020 ATA 6/2020 - SEGUNDA CÂMARA

VISTOS, relatados e discutidos estes autos de tomada de contas especial instaurada pelo então Ministério da Cultura (MinC) em desfavor de Edson F. Marangoni - ME, além de Edson Francile Marangoni, diante da omissão no dever de prestar contas dos recursos captados sob o valor original de R$ 524.000,00 em prol do projeto cultural intitulado como "Concertos Culturais de Música Instrumentais Eruditas e Clássicas", nos termos da Lei n.º 8.313 (Lei de Incentivo à Cultura) , de 1991;
	ACORDAM os Ministros do Tribunal de Contas da União, reunidos na Sessão da 2ª Câmara, ante as razões expostas pelo Relator, em:
	9.1. julgar irregulares as contas de Edson Francile Marangoni e de Edson F. Marangoni - ME, nos termos dos arts. 1º, I, 16, III, "b" e "c", 19, caput, 23, III, da Lei nº 8.443, de 1992, para, assim, condená-los solidariamente ao pagamento do débito apurado nos autos, atualizado monetariamente e acrescido de juros de mora, calculados desde as datas indicadas até o efetivo recolhimento, fixando-lhes o prazo de 15 (quinze) dias, contados da notificação, para que comprovem perante o Tribunal (art. 214, III, "a", do Regimento Interno do TCU - RITCU) , o recolhimento da referida dívida ao Fundo Nacional de Cultura, abatendo as quantias eventualmente já ressarcidas, na forma da legislação em vigor, sob as seguintes condições:
	Data da Ocorrência:
	Valor (R$) :

	1º/10/2010
	  60.000,00

	21/10/2010
	100.000,00

	25/10/2010
	    6.000,00

	26/10/2010
	  50.000,00

	30/11/2010
	  50.000,00

	15/12/2010
	200.000,00

	27/12/2010
	  20.000,00

	27/12/2010
	  10.000,00

	29/12/2010
	  28.000,00

	9.2. aplicar em desfavor de Edson Francile Marangoni, como pessoa física, a multa prevista no art. 57 da Lei n.º 8.443, de 1992, sob o valor de R$ 100.000,00 (cem mil reais) , fixando-lhe o prazo de 15 (quinze) dias, contados da notificação, para que comprove, perante o Tribunal (art. 214, III, "a", do RITCU) , o recolhimento da referida dívida ao Tesouro Nacional, atualizada monetariamente na forma da legislação em vigor;
	9.3. autorizar, caso requerido, nos termos do art. 26 da Lei n.º 8.443, de 1992, e do art. 217 do RITCU, o parcelamento das dívidas fixadas por este Acórdão em até 36 (trinta e seis) parcelas mensais e sucessivas, com a atualização monetária e os correspondentes acréscimos legais, esclarecendo aos responsáveis que a falta de pagamento de qualquer parcela importará no vencimento antecipado do saldo devedor, sem prejuízo das demais medidas legais;
	9.4. autorizar, desde logo, a cobrança judicial das dívidas fixadas por este Acórdão, nos termos do art. 28, II, da Lei nº 8.443, de 1992, diante do não atendimento à notificação; e
	9.5. determinar que a unidade técnica envie a cópia deste Acórdão, com o Relatório e a Proposta de Deliberação, à Procuradoria da República no Estado de Santa Catarina, nos termos do art. 16, § 3º, da Lei nº 8.443, de 1992, para o ajuizamento das ações civis e penais cabíveis.

Tomada de Contas Especial instaurada pelo então Ministério da Cultura (MinC), diante da omissão no dever de prestar contas dos recursos captados sob o valor original de R$ 524.000,00 em prol do projeto cultural intitulado como Concertos Culturais de Música Instrumentais Eruditas e Clássicas, nos termos da Lei n.º 8.313 (Lei de Incentivo à Cultura), de 1991.

Segunda Câmara

Ministério da Cultura (extinto).

13.1. Ministros presentes: Ana Arraes (Presidente), Augusto Nardes, Aroldo Cedraz e Raimundo Carreiro.
13.2. Ministro-Substituto presente: André Luís de Carvalho (Relator).

ACORDAO-COMPLETO-2489029

Acórdão de Relação 306/2022 - Segunda Câmara

Acórdão de Relação

EDSON FRANCILE MARANGONI

ANDRÉ DE CARVALHO

Trata-se de tomada de contas especial instaurada pelo então Ministério da Cultura (MinC) em desfavor de Edson F. Marangoni - ME, além de Edson Francile Marangoni, diante da omissão no dever de prestar contas dos recursos captados sob o valor original de R$ 524.000,00 em prol do projeto cultural intitulado como "Concertos Culturais de Música Instrumentais Eruditas e Clássicas", nos termos da Lei n.º 8.313 (Lei de Incentivo à Cultura) , de 1991.
2.	Após a análise final do feito, o auditor federal da Secex-TCE lançou o seu parecer conclusivo à Peça 81, com a anuência dos dirigentes da unidade técnica (Peças 82 e 83) , nos seguintes termos:
	" (...)  2. A Portaria 448, de 2/9/2010, autorizou a captação do valor de apoio, totalizando R$ 639.760,00, no período de 3/9 a 31/12/2010 (peça 9) , prorrogado até 30/6/2012 (peça 29) , recaindo o prazo final para a prestação de contas em 30/7/2012.
	3.	Do total autorizado, foram captados R$ 518.000,00, conforme atestam os recibos e controles de mecenato (peças 10-23) , conforme a seguir discriminado:
	DATA
	VALOR CAPTADO (R$) 

	1/10/2010
	60.000,00

	21/10/2010
	100.000,00

	26/10/2010
	50.000,00

	30/11/2010
	50.000,00

	15/12/2010
	200.000,00

	27/12/2010
	20.000,00

	27/12/2010
	10.000,00

	29/12/2010
	28.000,00

	TOTAL
	518.000,00

	4.	O MinC solicitou a prestação de contas final do projeto, em expediente datado de 3/2/2107 (peça 32) , em razão do término do prazo para captação de recursos. Em vista do não atendimento à aludida diligência, foi emitido o Laudo Final Sobre a Prestação de Contas nº 120, de 15/5/2017 (peça 34) concluindo pela reprovação do projeto, face à omissão no dever de prestar contas. 
	5.	Mediante a Portaria 334, publicada no DOU de 31/5/2017 (peça 35) , foi instaurada a Tomada de Contas Especial, tendo como responsáveis a empresa Edson F. Marangoni - ME e o Sr. Edson Francile Marangoni, na condição de empresário individual. Após infrutíferas tentativas de notificação (peças 36, 37, 39, 40, 46 e 47) , os responsáveis foram notificados pela via editalícia, no DOU de 5/2/2018 (peça 48) .
	6.	Verifica-se o recolhimento de saldo de recursos no valor de R$ 282,43 (peça 38) . Às peças 50-54, encontram-se a matriz de responsabilização e ficha de qualificação dos responsáveis. 
	7.	O fundamento para a instauração da Tomada de Contas Especial, conforme apontado no Relatório de Tomada de Contas Especial 678/2017 (peça 55) , foi a omissão no dever de prestar contas do Pronac 10-3076.
	8.	O Relatório de Auditoria nº 829/2018, da Controladoria Geral da União (peça 56) ratificou o posicionamento do Tomador de Contas. Após serem emitidos o Certificado de Auditoria, o Parecer do Dirigente e o Pronunciamento Ministerial (peças 57-59) , o processo foi remetido a este Tribuna.
	9.	A instrução inicial do feito (peça 60) concluiu pela responsabilização do Sr. Edson Francile Marangoni, solidariamente com a empresa Edson F. Marangoni - ME, propondo a citação de ambos pela irregularidade a seguir discriminada:
	Irregularidade: não comprovação da boa e regular aplicação dos recursos em razão da omissão no dever de prestar contas do projeto cultural PRONAC 10-3076, para realização do projeto cultural 'Concerto Culturais de Música Instrumentais Eruditas e Clássicas', a ser realizado em várias cidades do sul do país (Brusque, Florianópolis, Criciúma, Blumenau, Jaraguá do Sul/SC e Curitiba/PR, dentre outras) , de julho a dezembro 2010, sob a égide da Lei 8.313/1991.
	10. Outrossim, foi proposta a realização de audiência do Sr. Edson Francile Marangoni pela perda do prazo para a apresentação da prestação de contas.
	11. Após o Relator autorizar a citação e audiência propostas por esta unidade técnica, sobrevieram aos autos novos documentos relacionados à prestação de contas do projeto, apresentadas ao MinC em 28/11/2018 (peças 64-67) . Diante disso, esta unidade técnica procedeu ao reexame da matéria (peça 68) , conforme o excerto a seguir reproduzido:
	'Exame técnico
	10. Na prestação de contas apresentada às peças 64-67, consta no Relatório de Execução da Receita e da Despesa - Anexo III (peça 64, p. 5-17) uma captação de R$ 518.000,00 em doações e/ou patrocínios, todavia, a Relação de Pagamentos à peça 64, p. 6-7, 11-12 e 16-17 apresenta gastos que ultrapassam R$ 650 mil reais. Quanto às etapas de trabalho executadas, há apenas informações nos relatórios de que as atrações culturais foram apresentadas, ressaltando-se que um excelente público prestigiou o evento, superando, inclusive, as previsões iniciais dos organizadores (peça 64, p.9) .
	11. Segundo informou a proponente, a proposta inicial previa 3 (três) dias de eventos durante o ano de 2013 focado em amostras de música, dança e teatro, sendo oportunizado neste período, para a cidade de Chapecó/SC, momentos maravilhosos e um contato muito próximo com artistas dos mais diversos segmentos culturais, favorecendo o acesso de todos os interessados, sem a cobrança de ingressos e sem a discriminação por posição social, cor ou credo. Entenderam os organizadores que (...) 'não só cumprimos nossos objetivos como ultrapassamos em muito as metas inicialmente propostas, seja em número de apresentações ou de pessoas que tiveram acesso às mesmas'.
	12. Por outra via, há informações à peça 64, p.21-27 de contrato celebrado com o grupo 'Família Lima' e um contrato de serviços de sonorização, para apresentação de um show na cidade de Brusque/SC, a se realizar em 30/6/2011, todavia, na sequencia, há documentos relacionados à realização do evento intitulado 'Natal Luz' na cidade de Toledo/PR em 2012 à peça 64, p.57-82, com show da dupla 'Victor e Leo' sem qualquer conexão com os objetivos do projeto, havendo, ainda, documentos relativos a outros eventos 'Natal Luz' realizados pela loja de departamentos 'Havan' nas cidades de Brusque/SC, Cascavel/PR e Lages/SC, com duplas de músicos populares no segmento 'country / sertanejo universitário', sem qualquer relação com o programado no projeto cultural (peça 64, p.83-91 e peça 65, p.1-37) .
	13. Constam à peça 65, p.54-64, ainda, contratos de prestação de serviços entre o grupo 'Havan' e a primeira proponente cultural nesta TCE, Elisangela Helmann (Realise Consultoria e Assessoria de Projetos) , com outorga de poderes, mediante procuração, à empresa Edson F Marangoni ME (peça 65, p.51) , e documentos relativos à intenção de realização de 4 (quatro) shows gratuitos durante o ano de 2010 e apresentações artísticas nas cidades de Cascavel/PR, Brusque/SC, Lages/SC, Criciúma/SC e Itajaí/SC, com o título 'Projeto Cultural Arte e Musica Itinerante', além da intenção de realização do espetáculo NATAL INSTRUMENTAL - Cultura e Emoção, cujo objetivo era realizar 3 shows gratuitos nos mês de novembro e dezembro 2009, com apresentação do grupo 'Família Lima' nas cidades de Cascavel/SC, Curitiba/PR e Lages/SC.
	14. À peça 65, p.74-82, verificam-se novamente recibos de Mecenato, todavia incompletos, e extratos bancários, constatando-se divergências nas informações da captação de recursos, que findou em R$ 524.000,00, conforme apontado na seção 'Histórico', seguindo-se à peça 65, p.83-105, peça 66 e peça 67 notas fiscais, intercaladas por extratos, comprovantes e cópias de cheques alusivos à realização de eventos e shows musicais pela empresa Edson F Marangoni ME.
	15. No caso em exame, constata-se que os eventos musicais apresentados passam ao largo dos objetivos previstos na proposta cultural.  A título de informação, cumpre relembrar que o projeto previa à peça 1, p.1-7, como objetivo geral, realizar eventos com apresentação musical erudita, clássica e instrumental, através de corais, orquestras, grupos e artistas solos, sendo estes eventos gratuitos em espaços públicos, levando música de qualidade e com diferencial às cidades de Brusque, Florianópolis, Criciúma, Blumenau, Jaraguá do Sul em Santa Catarina, e Curitiba no Paraná. Havia previsão na proposta cultural da realização de apresentações, sendo 1 (uma) em cada uma das cidades acima, entre os meses de julho e dezembro de 2010.
	16. Nos documentos apresentados às peças 64-67, não se comprova a realização de eventos de música erudita, clássica e instrumental, nem há comprovação da realização de espetáculos nas cidades mencionadas, não havendo nenhum registro, por exemplo, de espetáculos realizados nas cidades de Florianópolis, Blumenau, Jaraguá do Sul e Criciúma, todas no Estado de Santa Catarina, além de Curitiba/PR, prestando-se os documentos a comprovar a realização de eventos do tipo 'Natal Luz' patrocinados pelo grupo Havan em suas lojas, com bandas, grupos e duplas de músicos do estilo 'country' ou 'sertanejo universitário', sem qualquer relação com a música erudita, clássica e instrumental. A própria apresentação do grupo 'Família Lima', segundo consta nos autos, foi ressalvada pelo MinC à peça 2, como um estilo que exploraria mais a música popular, envolvendo a utilização de instrumentos amplificados e cantos de músicas italianas, não se apurando nos documentos quaisquer apresentações de corais ou orquestra, por exemplo.
	17. Destarte, o que se verifica na prestação de contas disposta às peças 64-67 é uma relação desordenada de documentos relativos a eventos promovidos pela empresa do Sr. Edson Marangoni, inicialmente propostos pela empresa de Elisângela Helmann (Realise Consultoria e Assessoria de Projetos) , com recursos públicos, e uma coordenação de atividades pela loja de departamentos 'Havan' e organizadores, realizando shows e eventos do tipo 'Natal Luz' em suas filiais no sul do Brasil, o que se revela totalmente dissociado dos objetivos do projeto cultural em apreço, não se aceitando a documentação como adequada a comprovar o objeto previsto no PRONAC 10 3076. Também não há informações da mídia acerca das apresentações em Chapecó/SC relativas à 'Família Lima', sendo o Relatório á peça 64, 9-10, sucinto e confuso, com informações de evento realizado em 2013, sem qualquer fotografia ou outra comprovação da execução física. Nestes termos, deve ser impugnada a totalidade das despesas efetuadas, promovendo-se a citação dos responsáveis.
	18. Ressalte-se que a IN MinC n.01/2010, vigente à época do ajuste, obrigava a proponente a prestar contas da execução física e financeira dos projetos financiados no âmbito do Pronac, sendo que a IN MinC n. 01/2012 previa no art.71 que os projetos culturais teriam sua execução acompanhada, de forma a assegurar a consecução dos seus objetos e seus objetivos, mediante o registro trimestral de relatórios no Sistema de Apoio às Leis de Incentivo à Cultura - SALIC. Os relatórios deveriam contemplar as etapas de execução do objeto, devendo o último relatório conter a consolidação das informações, inclusive quanto à conclusão do projeto, sendo apresentado no prazo máximo de trinta dias após o término do prazo. 
	19. Saliente-se, ainda, que a Súmula nº 286 do Tribunal de Contas da União preceitua que 'A pessoa jurídica de direito privado destinatária de transferências voluntárias de recursos federais feitas com vistas à consecução de uma finalidade pública responde solidariamente com seus administradores pelos danos causados ao erário na aplicação desses recursos.' A esse respeito, o TCU também firmou entendimento de que sócios que exercem atividade gerencial (administradores) em pessoa jurídica que recebe recursos com amparo na Lei Rouanet devem responder solidariamente pelas irregularidades detectadas (Acórdãos 5254/2018, 1634/2016 e 7.374/2010 da Primeira Câmara, e 4341/2018 e 4028/2010 da Segunda Câmara) . 
	20. Por todo o exposto, considerando a não comprovação da boa e regular aplicação dos recursos, aliado ao descumprimento do prazo para prestação de contas que se verificou na TCE, com a remessa de documentos somente em 2018, ainda assim, de forma incompleta e sem correlação com o projeto cultural, propõe-se a citação e a audiência dos responsáveis, nos termos da Lei 8.443/92, para apresentação de alegações de defesa / razões de justificativa e/ ou recolhimento do valor devido.
	Conclusão
	21. A partir dos elementos constantes dos autos, foi possível verificar a apresentação da prestação de contas dos recursos captados sob a forma de doações ou patrocínios, em desconformidade com a Lei 8.313/1991, para realização do projeto cultural 'Concerto Culturais de Música Instrumentais Eruditas e Clássicas' (PRONAC 10 3076) , a ser realizado em cidades do sul do país, promovido pela empresa Edson F. Marangoni - ME, representada pelo Sr. Edson Francile Marangoni.
	22. Deste modo, deve ser promovida a citação dos responsáveis, solidariamente, para que apresentem alegações de defesa quanto a não comprovação da boa e regular aplicação dos recursos, bem como seja promovida a audiência individual do Sr. Edson Francile Marangoni, para que apresente razões de justificativa pelo não cumprimento do prazo originalmente estipulado para a prestação de contas.
	23. Cabe informar à empresa Edson F. Marangoni - ME e à pessoa física Edson Francile Marangoni, que a comprovação da correta aplicação dos recursos perante este Tribunal deve ocorrer por meio da apresentação ordenada de documentação que ateste a realização dos eventos culturais previstos no PRONAC 10 3076, com despesas relacionadas a música erudita, clássica e instrumental, e notas fiscais, recibos, extratos bancários, contratos e outros documentos que comprovem, de forma inequívoca, a realização dos eventos culturais previstos nas respectivas cidades, demonstrando a execução do objeto e o cumprimento dos objetivos.
	24. Urge esclarecer-lhes que o não encaminhamento das razões de justificativa ou a rejeição das razões de justificativa apresentadas, ainda, para o descumprimento do prazo originalmente estipulado para prestação de contas poderá ensejar o julgamento pela irregularidade das contas e a aplicação da multa prevista no art. 58, inciso I, da Lei 8.443/1992, nos termos do art. 16, inciso III, alíneas 'a' e 'b', da mesma norma, independentemente da comprovação da regular aplicação dos recursos no objeto pactuado.'
	12. O reexame dos autos resultou na reiteração da proposta de audiência do Sr. Edson Francile Marangoni, pela perda de prazo para a apresentação da prestação de contas do Pronac 10-3076, bem como na proposta de citação dos responsáveis solidários, pela irregularidade a seguir indicada:	Irregularidade: não comprovação da boa e regular aplicação dos recursos captados sob a forma de doações e/ou patrocínios para realização do projeto cultural 'Concerto Culturais de Música Instrumentais Eruditas e Clássicas' (PRONAC 10 3076) , em cidades do sul do país como Brusque/SC, Florianópolis/SC, Criciúma/SC, Blumenau/SC, Jaraguá do Sul/SC, e Curitiba/PR, de julho a dezembro 2010, sob a égide da Lei 8.313/1991.
	13. Devidamente autorizada pelo Relator, foram efetuadas as citações solidárias e audiência propostas, conforme a seguir discriminado:
	a) Sr. Edson Francile Marangoni:
	Ofício nº 
	Base de pesquisa de endereço
	Data do ofício
	Data de recebimento 
	Nome do recebedor 
	Fim do Prazo para defesa
	Apresentação de Defesa

	3448/2019
 (peça 74) 
	RECEITA FEDERAL
	6/6/2019
	24/6/2019
AR (peça 76) 
	Kerolaynny Costa
	9/7/2019
	10/7/2019
 (peça 78) 

	b) Edson F. Marangoni - ME:
	Ofício nº 
	Base de pesquisa de endereço
	Data do ofício
	Data de recebimento 
	Nome do recebedor 
	Fim do Prazo para defesa
	Apresentação de Defesa

	3449/2019
 (peça 75) 
	RECEITA FEDERAL
	6/6/2019
	-
	-
	-
	10/7/2019
 (peça 78) 

	14. O Sr. Edson Francile Marangoni apresentou alegações de defesa em seu nome e, também, na qualidade de representante legal da empresa Edson F. Marangoni - ME (peça 78) , a despeito do malogro da citação dessa pessoa jurídica. Outrossim, apresentou razão de justificativa quanto à perda do prazo para apresentação da prestação de contas do Pronac 10-3076, que será analisada na sequência de sua apresentação 
	EXAME TÉCNICO
	Alegação:
	15. De início, a defesa alegou que teria havido irregularidade na citação da empresa, pela via editalícia (I - Da Citação - peça 78, p. 2-3) . Nesse sentido, apontou que o procedimento citatório não teria observado as disposições do Código de Processo Civil para a citação por edital (art. 256) , uma vez que não teriam sido esgotados todos os meios para obtenção do endereço da parte.
	16. Em face do alegado vício processual, a defesa sustentou que se impõe a declaração de nulidade dos atos posteriores ao ato processual, 'eis que necessária a sua válida realização para prosseguimento do feito'.
	Análise:
	17. Ao que parece, o defendente confundiu-se em suas alegações relativas à citação por edital, uma vez esta não ocorreu no presente feito.
	18. Conforme discriminado no item 13 desta instrução, tanto a pessoa jurídica proponente, quanto seu representante legal, foram citados mediante os Ofícios 3448/2019 e 3449/2019 (peças 74 e 75) . A despeito da ineficácia da citação da empresa Edson F. Marangoni - ME (peça 77) , entende-se que, por se tratar de empresa com natureza jurídica de empresário individual, a citação da pessoa física é suficiente, na linha do entendimento já consolidado no TCU, no sentido de que 'não há necessidade de se promover a desconsideração da personalidade jurídica para a condenação do responsável, uma vez que a empresa individual não tem personalidade diversa e separada do titular, constituindo-se como única pessoa com um único patrimônio' (Acórdão 2737/2013-TCU-Plenário e 4476/2019-2ª Câmara) .
	19. Assim, manifesta-se por que seja rejeitada a alegação ora analisada.
	Razão de Justificativa:
	20. Na sequência, o responsável aduziu argumento relacionado à audiência que lhe fora dirigida, quanto à perda de prazo para a apresentação da prestação de contas (II - Do Prazo - peça 78, p. 4) .
	21. Nesse sentido, afirmou que 'nunca recebeu uma intimação para que apresentasse sua prestação de contas', de forma que, no seu entendimento, 'não há que se falar em descumprimento do prazo originalmente estipulado, pois a empresa nunca se esquivou de prestar contas'.
	Análise:
	22. O dever de prestar contas possuiu índole constitucional, impondo-se a qualquer pessoa física ou jurídica, pública ou privada, que utilize, arrecade, guarde, gerencie ou administre dinheiros, bens e valores públicos ou pelos quais a União responda, ou que, em nome desta, assuma obrigações de natureza pecuniária (art. 70, parágrafo único da Constituição Federal) .
	23. A seu turno, o art. 93 do Decreto-Lei 200/67 estabelece que: 'Quem quer que utilize dinheiros públicos terá de justificar seu bom e regular emprego na conformidade das leis, regulamentos e normas emanadas das autoridades administrativas competentes'.
	24. Vale dizer que os recursos captados com amparo na Lei 8.313/1991 são, inequivocamente, recursos públicos originários, porquanto derivam de renúncia tributária da União (Jurisprudência Selecionada TCU - Acórdãos 9.860/2019 e 4.028/2010 - ambos da Segunda Câmara) .
	25. Nesse diapasão, a IN 1/2012/MinC - vigente à época da prestação de contas - disciplinava a apresentação, recebimento, análise, aprovação, execução, acompanhamento, prestação de contas e avaliação de resultados das propostas culturais. Em seu art. 71, § 1º, o aludido normativo estabelecia o prazo de 30 (trinta) dias após o término de execução dos projetos patrocinados, para que fossem apresentadas as respectivas prestações de contas.
	26. Apenas nas hipóteses em que as contas, e demais documentos comprobatórios do cumprimento do objeto proposto, não fossem apresentados no prazo acima referido, a então Secretaria de Fomento e Incentivo à Cultura - Sefic notificaria a proponente, uma única vez, para que o fizesse, sob pena de registro de inadimplência no Sistema de Apoio às Leis de Incentivo à Cultura - Salic, além da instauração de TCE (art. 76 da IN 1/2012/MinC) .
	27. Portanto, o dever de prestar contas acerca da boa e regular aplicação dos recursos captados com amparo na Lei Rouanet prescinde de qualquer notificação da proponente.
	29. No presente caso, verifica-se que foi realizada diligência em formulário eletrônico, para que a proponente apresentasse a prestação de contas final do projeto (peça 32) em 3/2/2017, e a prestação de contas encaminhada ao MinC apenas em 28/11/2018, conforme informado pelo Ofício nº 120/2012 - CGARE/DFIND/SEFIC/MinC, de 7/12/2018 (peça 64) .
	30. Não obstante, é firme o entendimento jurisprudencial de que 'a citação pelo TCU é o marco temporal a partir do qual a apresentação da prestação de contas não descaracteriza a omissão' (e.g. Acórdão 4816/2017-TCU-Segunda Câmara, 162/2019 - 1ª Câmara) . 
	31. Assim, é forçoso reconhecer que a superveniência da prestação de contas esvazia de conteúdo a audiência proposta na instrução técnica à peça 68.
	Alegação:
	32. Sob o tópico III - Do Projeto (peça 78, p. 4-7) , a defesa agrupou argumentos visando contraditar as conclusões dos exames realizados por este Tribunal (peça 68) , no que se refere à execução do projeto.
	33. Nessa linha, principiou afirmando que não apenas teria apresentado documentos relacionados à prestação de contas, como também teria cumprido a proposta cultural do Pronac 10-3076.
	34. Em seguida, teceu amplas considerações acerca da conceituação de músicas eruditas e instrumentais, sustentando que a amplitude e evolução dos aludidos gêneros musicais teria possibilitado a apresentação de 'artistas clássicos com músicas eruditas, e também diversos segmentos musicais, favorecendo assim, não somente a cultura da música erudita como outros segmentos, que utilizam seu estilo musical com instrumentos clássicos'.
	35. A esse respeito, concluiu que, pelo fato de o Pronac 10-3076 se tratar de 'um projeto CULTURAL de MÚSICA', este teria sido cumprido com a apresentação de 'artistas dos mais diversos segmentos culturais', favorecendo 'todo tipo de público, atingindo e ultrapassando o objetivo inicial da proposta'.
	36. Por fim, reconheceu que não foram realizados espetáculos em todas as cidades previstas no projeto, em razão da insuficiência dos recursos captados, em face do montante de captação autorizado.
	Análise:
	37. Conforme já registrado no item 30 desta instrução, a documentação encaminhada a título de prestação de contas do Pronac 10-3076 (peças 64-67) mostrou-se incompleta, apresentando, inclusive, documentos referentes a eventos sem correlação com o referido projeto cultural.		
	38. Vale lembrar que o aludido projeto cultural previa a realização de eventos gratuitos, com apresentações de música erudita, clássica e instrumental, através de corais, orquestras, grupos e artistas solos, nas cidades de Brusque, Florianópolis, Criciúma, Blumenau, Jaraguá do Sul em Santa Catarina, e Curitiba no Paraná, no período entre julho e dezembro de 2010.
	39. No entanto, boa parte dos elementos que compõem a prestação de contas refere-se a eventos diversos, sob a denominação de 'Natal Luz', os quais teriam sido realizados pela loja de departamentos Havan, e para os quais foram contratadas duplas musicais, nos estilos sertanejo universitário e country, tais como 'César Menotti e Fabiano', 'Fernando e Sorocaba' e 'Victor e Leo' (peça 64, p.83-91 e peça 65, p.1-37) , o que, obviamente, não se enquadra na amplitude do conceito de música erudita que o responsável pretendeu justificar (itens 34 e 35) .
	40. Outrossim, consta da prestação de contas documentação relativa ao contrato celebrado com o grupo 'Família Lima' (peça 64, p. 21-27) , para apresentação de um show na cidade de Brusque/SC, a se realizar em 30/6/2011. A contratação com o referido grupo musical fora objeto de ressalva no Parecer Técnico Consolidado (peça 2, p. 1) , que precedeu a aprovação do projeto, por haver se entendido que 'o referido grupo não pode ser enquadrado integralmente na alínea C do artigo 18, pois apesar de abordar a música erudita o faz de uma maneira popular, envolvendo a utilização de instrumentos amplificados (como guitarra, contrabaixo, bateria e teclados) , envolvendo canto em suas apresentações (por exemplo nas músicas italianas) e não se adequando integralmente ao artigo 18'.
	41. Todos esses aspectos foram registrados na instrução à peça 68, que foi encaminhada aos responsáveis solidários, para subsidiar suas defesas (peças 74, p. 3, e 75, p. 2) .
	42. Contudo, a defesa limitou-se a afirmar que teria apresentado documentos relacionados à prestação de contas, e, também, que teria cumprido a proposta cultural do Pronac 10-3076, não se manifestando especificamente quanto às divergências apontadas na prestação de contas, e acima mencionadas, as quais impossibilitam correlacionar o projeto cultural aprovado pelo MinC com as ações e eventos retratados nas contas apresentadas. Como já dito (item 39) , nem mesmo as considerações teóricas formuladas pela defesa, acerca da amplitude e evolução da música erudita (itens 34 e 35) , se prestam a justificar tais discrepâncias.
	43. As alegações em análise também não comprovam em que medida os eventos supostamente realizados com os recursos decorrentes do projeto cultural tenham 'favorecido todo o tipo de público, atingindo e ultrapassando o objetivo inicial da proposta'. Não foram apresentadas fotos, publicações nas mídias locais, ou quaisquer indicadores que comprovem tais assertivas.
	44. Noutro prisma, verifica-se nos autos que, dentre as diversas notas fiscais que integram a prestação de contas (peças 65, p. 83-105, 66 e 67) , apenas as de número 000081, da Tok Light Sonorização e Serviços Ltda. (peça 65, p.86) ; e 802, da SS Transportes Rodoviários (peça 67, p. 4) , apresentam a indicação do Pronac 10-3076. As demais notas fiscais referem-se, em sua maior parte, à locação e montagem de estruturas para eventos, despesas com transportes (vans) , alimentação e hospedagem, sem que haja qualquer indicação dos eventos a elas relacionados. Essa questão será tratada pormenorizadamente no próximo tópico.
	45. Nesse contexto, em vez de limitar-se à retórica, seria mais eficaz se a defesa demonstrasse, de forma objetiva, que os eventos constantes da prestação de contas guardam pertinência temática com os objetivos propostos no Pronac 10-3076, o que não ocorreu.
	46. Diante disso, entende-se que as alegações analisadas não se prestaram a comprovar que os recursos captados para a execução do Pronac 10-3076 tenham sido regularmente empregados nos objetivos pactuados, razão pela qual se propõe sua rejeição.
	Alegação:
	47. Por fim, sob o tópico IV - Dos Valores (peça 78, p. 7-9) , a defesa informou que, no intuito de 'esclarecer sua prestação de contas', realizou uma 'auditoria interna', com vistas a entender como o TCU, a partir da Relação de Pagamentos apresentada (peça 64, p. 6-7, 11-12 e 16-17) , concluiu que os gastos realizados teriam ultrapassado o valor de R$ 650.000,00 (vide item 10 da instrução reproduzida no item 11 supra) .
	48. A partir dessa 'auditoria interna', a defesa teria identificado um suposto equívoco relacionado aos comprovantes anexados, alegando que os gastos teriam sido apenas de R$ 614.316,61, dos quais R$ 90.316,61 teriam sido de recursos próprios.
	49. Segundo alegado, o equívoco teria decorrido da juntada de notas fiscais repetidas, bem como de notas fiscais de serviços alheios ao projeto, na prestação de contas. Diante disso, a defesa informou que estava juntando nova prestação de contas com as devidas correções (peça 78, p. 11-15) .
	50. Na sequência, alegou que a empresa não só teria cumprido o projeto, 'como apresentou algo bem superior ao que o projeto previa, com eventos gratuitos ao público, artistas clássicos da cultura musical entre outras atrações'.
	51. Classificou como absurda a imputação de débito pelo valor integral da captação, arrematando que 'existem extratos que comprovam as ações realizadas', não se podendo requerer a devolução total dos valores, pois o projeto teria sido executado. Concluiu ressaltando que a empresa não cometeu qualquer ato ilícito, 'haja vista que não obteve qualquer vantagem indevida que lhe propiciasse enriquecimento ilícito'.
	Análise:
	52. Como visto, no intuito de afastar a imputação de débito pela integralidade dos valores captados, a defesa repisou o argumento de que a execução do projeto teria excedido os resultados previstos, com a realização das ações nele previstas. Outrossim, apresentou o que denomina 'nova prestação de contas', com a devida correção dos supostos equívocos que, no seu entender, teriam resultado na constatação de que os gastos com a execução do projeto teriam ultrapassado o valor de R$ 650.000,00.
	53. Quanto à alegação de que o projeto teria sido plenamente executado, e que os objetivos originalmente previstos tenham sido suplantados, a questão já foi exaurida com a análise ao tópico anterior (itens 37 a 46) , razão pela qual se reitera a conclusão de que a prestação de contas encaminhada ao MinC não se presta à comprovação do regular emprego dos recursos captados, remanescendo dúvidas quanto a pertinência dos eventos realizados com os objetivos do Pronac 10-3076.
	54. Portanto, resta analisar se, sob o aspecto financeiro, a dita 'nova prestação de contas' (peça 78, p. 11-15) traz elementos que permitam estabelecer o nexo de causalidade entre receitas e despesas do projeto, de molde a comprovar o regular emprego, ao menos parcial, dos recursos captados para sua execução.
	55. A aludida documentação, na verdade, consiste na Relação de Pagamentos do Pronac 10-3076, contendo as correções que a defesa considerou pertinentes, seja pela duplicidade, seja pertinência ao projeto, em relação à Relação constante da prestação de contas original (peça 64, p. 6-7, 11-12, 16-17) . 
	56. No intuito de verificar se os pagamentos elencados na 'nova' Relação podem ser correlacionados com as notas fiscais que integram a prestação de contas (peças 65, p. 83-105, 66 e 67) , e também com os extratos bancários da conta de livre movimentação no Banco do Brasil (conta 17.947-7 - Ag. 0777-3) , que constam dos autos (peça 64, p. 68-79, e peça 65, p. 66, 67, 69 e 72) , elaborou-se o quadro a seguir:
	BENEFICIÁRIO
	NOTA FISCAL
	CHEQUE
 (peça/pág) 
	DATA 
	VALOR R$
	OBS

	Felix Constr. Civis
	199 (peça 67, p. 22) 
	850059 (64/75) 
	6/7/2011
	650,00
	-

	F&S Prod. Artísticas
	0034 (peça 67, p. 19) 
	850013 (64/69) 
	10/11/2010
	65.100,00
	-

	F&S Prod. Artísticas
	0039 (peça 66, p. 34) 
	850030 (64/70) 
	14/12/2010
	37.000,00
	1

	Harbor Hotéis
	18410 (peça 66, p. 104) 
	850022 (64/70) 
	6/12/2010
	1.332,75
	-

	Gloria Mota C. Sabor
	00004 (peça 66, p. 83) 
	850003 (64/69) 
	23/8/2011
	1.848,00
	-

	Joelson S. A. Dias
	18410 (peça 66, p. 104) 
	850058 (64/75) 
	12/7/2011
	800,00
	-

	R&R Fotografias
	0069 (peça 67, p. 31) 
	850049 (64/75) 
	6/7/2011
	800,00
	-

	Giana Cervi
	51926 (peça 67, p. 34) 
	850048 (64/75) 
	29/6/2011
	600,00
	-

	Giana Cervi
	51660 (peça 67, p. 36) 
	850046 (64/74) 
	17/6/2011
	700,00
	-

	Cia. do Lazer
	0683 (peça 67, p. 40) 
	850044 (64/74) 
	17/6/2011
	950,00
	-

	MANI Som e Luz
	478 (peça 66, p. 86) 
	850045 (64/74) 
	14/6/2011
	2.590,00
	-

	ECAD
	Comp. (peça 66, p. 91) 
	850047 (64/74) 
	5/10/2010
	6.544,82
	2

	JPR Estruturas
	512 (peça 66, p. 110) 
	850002 (64/69) 
	5/11/2010
	4.000,00
	-

	Atlanta Vig. e Segur.
	1388  (peça 66, p. 113) 
	850003 (64/69) 
	4/11/2010
	2.000,00
	-

	Produsom A/V
	2444 (peça 66, p. 115) 
	850004 (64/69) 
	5/11/2010
	17.100,00
	-

	ALE Turismo
	0086 (peça 67, p. 2) 
	850005 (64/69) 
	5/11/2010
	1.860,00
	-

	SS Transp. Rodov.
	802 (peça 67, p. 4) 
	850006 (64/69) 
	5/11/2010
	1.150,00
	3

	Bourbon Hotel
	109040/1 (peça 67, p. 8) 
	850008 (64/69) 
	7/11/2010
	3.790,00
	-

	Bourbon Hotel
	109044/1 (peça 67, p. 10) 
	850010 (64/69) 
	7/11/2010
	305,14
	-

	Hotel Plaza
	46735 (peça 61, p. 13) 
	850014 (64/69) 
	16/11/2010
	654,00
	-

	JPR Estruturas
	518 (peça 67, p. 11) 
	850015 (64/69) 
	19/11/2010
	11.000,00
	-

	DAMKE Loc. Serv.
	644 (peça 65, p. 92) 
	850025 (64/69) 
	22/11/2010
	28.200,00
	-

	Le Canard Pousatur
	208391 (p. 66, p. 102) 
	850029 (64/70) 
	22/11/2010
	1.795,00
	-

	SÓ SOM
	1051 (peça 67, p. 25) 
	850018 (64/69) 
	19/11/2010
	600,00
	-

	ECS Segurança
	0616 (peça 67, p. 27) 
	850020 (64/69) 
	19/11/2010
	1.470,00
	3

	Le Canard Pousatur
	207791 (peça 66, p. 79) 
	850021 (64/69) 
	22/11/2010
	3.415,00
	-

	Auto Park
	1253 (peça 66, p. 42) 
	850057 (64/75) 
	13/7/2011
	2.500,00
	-

	LPA Lima Produções
	0048 (peça 66, p. 41) 
	850028 (64/74) 
	2/6/2011
	12.783,20
	4

	LPA Lima Produções
	0052 (peça 66, p. 39) 
	850047 (64/74) 
	27/6/2011
	12.783,20
	4

	ALE Turismo
	0219 (peça 66, p. 35) 
	850062 (64/76) 
	26/7/2011
	1.000,00
	-

	VF Vig. e Segur.
	0024 (peça 66, p. 33) 
	850061 (64/75) 
	7/7/2011
	3.270,00
	-

	Scena Estrutura
	0377 (peça 66, p. 28) 
	850056 (64/75) 
	13/7/2011
	1.500,00
	-

	Realise Consultoria
	094 (peça 66, p.22) 
	850001 (64/68) 
	29/10/2010
	16.000,00
	-

	Realise Consultoria
	101 (peça 66, p. 20) 
	850023 (64/70) 
	20/12/2011
	10.000,00
	-

	Escritório Contábil
	1102 (peça 66, p. 16) 
	850024 (64/73) 
	18/3/2011
	5.200,00
	-

	M2 Produtora
	034 (peça 66, p. 14) 
	850019 (64/69) 
	19/11/2011
	2.500,00
	5

	COIFMAN
	080 (peça 66, p. 13) 
	850065 (64/76) 
	25/8/2011
	7.100,00
	-

	ALE Turismo
	208 (peça 66, p. 9) 
	850053 (64/75) 
	5/7/2011
	1.080,00
	-

	Realise Consultoria
	105 (peça 66, p. 7) 
	850035 (64/72) 
	7/2/2011
	17.100,00
	-

	Auditur
	2515 (peça 66, p. 3) 
	850032 (64/74) 
	10/6/2011
	1.660,00
	-

	Donato Assessoria
	036 (peça 66, p 1) 
	850037 (64/70) 
	1/12/2010
	4.100,00
	-

	Donato Assessoria 
	Recibo (peça 65, p. 101) 
	850027 (64/71) 
	14/1/2011
	450,00
	3

	Realise Consultoria
	42 (peça 65, p. 98) 
	850067 (64/78) 
	14/11/2012
	8.500,00
	-

	Fest Com
	Recibo (peça 65, p. 95) 
	850007 (64/69) 
	5/11/2010
	500,00
	3

	SÓ SOM
	001028 (peça 66, p. 100) 
	850033 (64/70) 
	6/12/2010
	6.655,00
	-

	CASA DA MATA
	7760 (peça 66, p. 98) 
	850034 (64/70) 
	19/12/2010
	736,00
	-

	Tok Light
	0081 (peça 65, p. 86) 
	850066 (64/78) 
	14/11/2012
	25.141,04
	3

	Contajur
	404 (peça 66, p. 96) 
	850068 (64/78) 
	12/11/2012
	2.000,00
	3

	COIFMAN Prod.
	078 (peça 65, p. 87) 
	850036 (64/74) 
	13/6/2011
	12.000,00
	-

	Realise Consultoria
	-
	-
	14/11/2012
	8.000,00
	6

	Digital Comunicação
	068 (peça 66, p. 80) 
	850060 (64/75) 
	20/6/2011
	747,00
	-

	Pousatur
	207790 (peça 67, p. 29) 
	850021 (64/69) 
	22/11/2010
	3.415,00
	-

	Ale Turismo
	0085 (peça 66, p. 78) 
	850090
	3/11/2010
	1860,00
	7

	Battiston
	2528 (peça 66, p. 75) 
	850091
	1/12/2011
	719,64
	7

	ECOBAN banheiros
	211 (peça 66, p. 69) 
	850092
	20/11/2011
	1.000,00
	7

	Super Lona
	3455 (peça 66, p. 71) 
	850042 (64/74) 
	17/6/2011
	4.000,00
	-

	GDO Produções
	0593 (peça 66, p. 68) 
	850095
	27/7/2011
	56.340,00
	7

	GDO Produções
	0594 (peça 66, p. 68) 
	850095
	27/7/2011
	56.340,00
	
	HAVAN
	1756 (peça 66, p. 63) 
	850038 (64/70) 
	20/12/2010
	108.121,82
	-

	Tok Light
	Ilegível (peça 66, p. 51) 
	800050 (64/75) 
	6/7/2011
	1.350,00
	-

	Tok Light
	Ilegível (peça 66, p. 51) 
	850041 (64/74) 
	17/6/2011
	4.640,00
	-

	Zoenir Antunes 
	2086940 (peça 66, p. 47) 
	850016 (64/69) 
	19/11/2010
	1.050,00
	-

	ALE Turismo
	092 (peça 66, p. 49) 
	850017 (64/69) 
	19/11/2010
	1.000,00
	-

	Realise Consultoria
	096 (peça 66, p. 45) 
	850093
	8/11/2010
	10.000,00
	7

	TOTAL
	614.396,60
	
	Observações:
	1. Divergência entre os valores da NF 0039 e do cheque 850030 (R$ 40.000) , e o valor da nova Relação de Pagamentos (R$ 37.000,00) .
	2. Referência equivocada do cheque 850047 (pago a LPA Lima Produções) , na nova Relação de Pagamentos, relacionando-o ao pagamento do ECAD.
	3. Embora a NF apresente a indicação do Pronac 10-3076, a descrição inespecífica do serviço não permite correlaciona-la ao projeto.
	4.	 O contrato celebrado com a Família Lima (peça 64, p. 23-27) pode ser admitido como pertinente ao Pronac 10-3076, pois, apesar da ressalva registrada no Parecer Técnico Consolidado que precedeu a aprovação do projeto (peça 2, p.1) , o mesmo Parecer recomendou a aprovação. Assim, os pagamentos efetuados por meio das Notas Fiscais 0048 e 0052 podem ser acatadas.
	5. Nota Fiscal 0034 indica que a apresentação do artista insere-se no Projeto Concertos Culturais de Músicas Instrumentais, Clássicas e Eruditas, objeto do Pronac 10-3076, Pode ser acatada.
	6.	 Não consta Nota Fiscal e número do cheque usado para pagamento.
	7.	 Cheques não identificados nos extratos bancários (peça 64, p. 68-79, e peça 65, p. 66, 67, 69 e 72) .
	57. Como visto, as observações acima registradas permitem uma reformulação quanto ao débito configurado na presente TCE. A partir do cotejo dos pagamentos realizados, com as respectivas notas fiscais e comprovantes bancários, foi possível verificar que parte das despesas realizadas pode se correlacionada com os recursos captados sob amparo do Pronac 10-3076, estabelecendo o nexo de causalidade necessário para comprovar, ao menos parcialmente, a regular aplicação desses recursos no objetivo do projeto.
	58. Portanto, entende-se que devam ser acolhidas as notas fiscais/recibos a seguir indicados:
	NOTA FISCAL
	VALOR R$
	PEÇA/PÁG.

	0034
	2.500,00
	66/14

	0048
	12.783,20
	66/41

	0052
	12.783,20
	66/39

	404
	2.000,00
	66/96

	TOTAL
	30.066,40
	
	59. Anota-se que as notas fiscais acima indicadas referem-se aos shows de Bruno Moritz Trio (NF 0034) e da Família Lima (NFs 0048 e 0052) , bem como à prestação de serviços de contabilidade especificamente para o Pronac 10-3076 (NF 404) . 
	60. Nessa linha, impõe-se acatar parcialmente as alegações de defesa ora examinadas, reconhecendo como comprovada a regular aplicação da quantia de R$ 30.066,40. Em favor dos devedores solidários, propõe-se que a referida quantia seja abatida a partir das últimas parcelas que compõe o débito, que passa à seguinte configuração:
	VALOR ORIGINAL (R$) 
	DATA DA OCORRÊNCIA

	29.933,60*
	1/10/2010

	100.000,00
	21/10/2010

	50.000,00
	26/10/2010

	50.000,00
	30/11/2010

	200.000,00
	15/12/2010

	20.000,00
	27/12/2010

	10.000,00
	27/12/2010

	28.000,00
	29/12/2010

	* R$ 60.000,00 - R$ 30.066,40
	Conclusão
	60. Em face da análise promovida nos itens 15 a 59, verifica-se que as alegações de defesa apresentadas pelo Sr. Edson Francile Marangoni em seu nome e, também, na qualidade de representante legal da empresa Edson F. Marangoni - ME (peça 78) , prestaram-se a comprovar que parte dos recursos captados sob o amparo do Pronac 10-3076 foram regularmente aplicados.
	61. No entanto, as alegações de defesa não lograram afastar os fortes indícios de que os recursos captados para a execução do Pronac 10-3076 não tenham sido aplicados no projeto, haja vista que boa parte dos elementos que compõem a prestação de contas refere-se a eventos diversos, sob a denominação de 'Natal Luz', os quais teriam sido realizados pela loja de departamentos Havan, e para os quais foram contratadas duplas musicais, nos estilos sertanejo universitário e country, tais como 'César Menotti e Fabiano', 'Fernando e Sorocaba' e 'Victor e Leo' (peça 64, p.83-91 e peça 65, p.1-37) , o que, obviamente, não se enquadra na amplitude do conceito de música erudita.
	62. Esta circunstância obsta que se reconheça a boa-fé do Sr. Edson Francile Marangoni, para fins de concessão de novo e improrrogável prazo para o recolhimento do débito, sem incidência de juros de mora (art. 202, do Regimento Interno/TCU) .
	63. Por fim, não se verifica nos autos a ocorrência da prescrição punitiva do TCU, nos termos do Acórdão 1441/2016-TCU-Plenário, uma vez que o prazo para apresentação da prestação de contas venceu em 30/7/2012, e o ato que ordenou a citação data de 27/2/2019 (peça 71) .
	Proposta de encaminhamento
	64. Diante do exposto, submete-se os autos à consideração superior, propondo ao Tribunal:
	a) acolher em parte as alegações de defesa apresentadas pelo Sr. Edson Francile Marangoni em seu nome, e em nome da empresa Edson F. Marangoni - ME;
	b) com fundamento nos arts. 1º, inciso I; 16, inciso III, alíneas 'b' e 'c'; 19 e 23, inciso III, todos da Lei 8.443/1992, e nos arts. 1º, inciso I; 209, incisos II e III; 210 e 214, inciso III, do Regimento Interno TCU, julgar irregulares as contas do Sr. Edson Francile Marangoni e da empresa Edson F. Marangoni - ME, e condená-los, em solidariedade, ao pagamento das quantias a seguir especificadas, abatidas as quantias ressarcidas, com a fixação do prazo de quinze dias, a contar da notificação, para comprovarem, perante o Tribunal (art. 214, inciso III, alínea 'a', do Regimento Interno) , o recolhimento da dívida aos cofres do Fundo Nacional de Cultura, atualizada monetariamente e acrescida dos juros de mora, calculados a partir da data discriminada, até a data do recolhimento, na forma prevista na legislação em vigor:
	VALOR ORIGINAL (R$) 
	DATA DA OCORRÊNCIA

	29.933,60
	1/10/2010

	100.000,00
	21/10/2010

	50.000,00
	26/10/2010

	50.000,00
	30/11/2010

	200.000,00
	15/12/2010

	20.000,00
	27/12/2010

	10.000,00
	27/12/2010

	28.000,00
	29/12/2010

	Valor do débito atualizado até 22/11/2019: R$ 1.562.865,58 (peça 80)	
	c) aplicar, individualmente, ao Sr. Edson Francile Marangoni, e à empresa Edson F. Marangoni - ME, a multa prevista no art. 57 da Lei 8.433/1992, fixando-lhes o prazo de quinze dias, a contar da notificação, para comprovarem, perante o Tribunal (art. 214, inciso III, alínea 'a', do Regimento Interno) , o recolhimento das dívidas aos cofres do Tesouro Nacional, atualizadas monetariamente desde a data do acórdão que vier a ser proferido até a do efetivo recolhimento, se forem pagas após o vencimento, na forma da legislação em vigor;
	d) autorizar, desde logo, nos termos do art. 28, inciso II, da Lei 8.443/1992, a cobrança judicial das dívidas caso não atendidas as notificações;
	e) autorizar o pagamento das dívidas em até 36 parcelas mensais e consecutivas, nos termos do art. 26 da Lei 8.443/1992 e do art. 217 do Regimento Interno, fixando-lhes o prazo de quinze dias, a contar do recebimento da notificação, para comprovarem perante o Tribunal o recolhimento da primeira parcela, e de trinta dias, a contar da parcela anterior, para comprovarem o recolhimento das demais parcelas, devendo incidir sobre cada valor mensal, atualizado monetariamente, os juros de mora devidos, na forma prevista na legislação em vigor;
	f) alertar aos responsáveis que a falta de comprovação do recolhimento de qualquer parcela importará no vencimento antecipado do saldo devedor, nos termos do § 2º do art. 217 do Regimento Interno deste Tribunal;
	g) enviar cópia do Acórdão que vier a ser proferido à Secretaria Especial de Cultura do Ministério do Turismo e aos responsáveis, para ciência, informando que a deliberação, acompanhada do Relatório e Voto que a fundamentarem, estará disponível para consulta no endereço www.tcu.gov.br/acordaos, além de esclarecer que, caso requerido, o TCU poderá fornecer as correspondentes cópias, em mídia impressa, aos interessados e às responsáveis arrolados nestes autos;
	g) encaminhar cópia da deliberação, bem como do relatório e do voto que a fundamentarem, ao Procurador-Chefe da Procuradoria da República no Estado de Santa Catarina, nos termos do § 3º do art. 16 da Lei 8.443/1992 c/c o § 7º do art. 209 do Regimento Interno do TCU, para adoção das medidas que entender cabíveis."
3.	Enfim, por intermédio do Exmo. Sr. Procurador Júlio Marcelo de Oliveira, o MPTCU anuiu parcialmente à aludida proposta da unidade técnica, tendo lançado, para tanto, o seu parecer à Peça 84 nos seguintes termos:
	" (...) Com as vênias de estilo, o Ministério Público de Contas entende que as alegações de defesa (peça 78) devem ser rejeitadas, na íntegra.
	Como visto, a SecexTCE reconhece a regular aplicação da quantia de R$ 30.066,40, pois considera que restou comprovado, a partir do cotejo dos pagamentos realizados com as respectivas notas fiscais e os comprovantes bancários, o nexo de causalidade necessário para comprovar a regular aplicação dos seguintes recursos no objetivo do projeto (peça 81, p. 11, itens 57 a 59) : 
	NOTA FISCAL
	VALOR R$
	PEÇA/
PÁG.
	OBJETO

	0034
	2.500,00
	66/14
	Show de Bruno Moritz Trio

	0048
	12.783,20
	66/41
	Show da Família Lima 

	0052
	12.783,20
	66/39
	Show da Família Lima

	404
	2.000,00
	66/96
	Prestação de serviços de contabilidade especificamente para o Pronac 10-3076

	TOTAL
	30.066,40
		
	As despesas alusivas aos shows de Bruno Moritz Trio e da Família Lima não devem ser consideradas regulares, haja vista as ocorrências que seguem:
	a) à peça 64, p. 83, há notícia jornalística de show realizado pelo 'acordeão de Bruno Moritz', na cidade de Brusque/SC, na noite de 13/11/2011, durante o evento 'Natal Luz Havan 25 anos'. A nota fiscal apresentada (NF 34, emitente: M2 Produtora Ltda. - ME) , porém, data de 19/11/2010 (peça 66, p. 14) , ou seja, de quase um ano antes. E o cheque 850019 (R$ 2.700,00, peça 81, item 56, p. 10) , que teria sido utilizado para pagamento dessa despesa, foi debitado no dia 19/11/2010 (peça 64, p. 69) , também um ano antes da data da realização do evento;
	b) com relação à Família Lima, a instrução à peça 68, pp. 3/4, contém registros relevantes:
	'12. Por outra via, há informações à peça 64, p.21-27 de contrato celebrado com o grupo 'Família Lima' e um contrato de serviços de sonorização, para apresentação de um show na cidade de Brusque/SC, a se realizar em 30/6/2011, todavia, na sequência, há documentos relacionados à realização do evento intitulado 'Natal Luz' na cidade de Toledo/PR em 2012 à peça 64, p.57-82, com show da dupla 'Victor e Leo' sem qualquer conexão com os objetivos do projeto, havendo, ainda, documentos relativos a outros eventos 'Natal Luz' realizados pela loja de departamentos 'Havan' nas cidades de Brusque/SC, Cascavel/PR e Lages/SC, com duplas de músicos populares no segmento 'country/sertanejo universitário', sem qualquer relação com o programado no projeto cultural (peça 64, p.83-91 e peça 65, p.1-37) . 
	13. Constam à peça 65, p.54-64, ainda, contratos de prestação de serviços entre o grupo 'Havan' e a primeira proponente cultural nesta TCE, Elisangela Helmann (Realise Consultoria e Assessoria de Projetos) , com outorga de poderes, mediante procuração, à empresa Edson F Marangoni ME (peça 65, p.51) , e documentos relativos à intenção de realização de 4 (quatro) shows gratuitos durante o ano de 2010 e apresentações artísticas nas cidades de Cascavel/PR, Brusque/SC, Lages/SC, Criciúma/SC e Itajaí/SC, com o título 'Projeto Cultural Arte e Música Itinerante', além da intenção de realização do espetáculo 'NATAL INSTRUMENTAL - Cultura e Emoção', cujo objetivo era realizar 3 shows gratuitos nos mês de novembro e dezembro 2009, com apresentação do grupo 'Família Lima' nas cidades de Cascavel/SC, Curitiba/PR e Lages/SC.
	(...) 17. Destarte, o que se verifica na prestação de contas disposta às peças 64-67 é uma relação desordenada de documentos relativos a eventos promovidos pela empresa do Sr. Edson Marangoni, inicialmente propostos pela empresa de Elisângela Helmann (Realise Consultoria e Assessoria de Projetos) , com recursos públicos, e uma coordenação de atividades pela loja de departamentos 'Havan' e organizadores, realizando shows e eventos do tipo 'Natal Luz' em suas filiais no sul do Brasil, o que se revela totalmente dissociado dos objetivos do projeto cultural em apreço, não se aceitando a documentação como adequada a comprovar o objeto previsto no PRONAC 10 3076. Também não há informações da mídia acerca das apresentações em Chapecó/SC relativas à 'Família Lima', sendo o Relatório à peça 64, 9-10, sucinto e confuso, com informações de evento realizado em 2013, sem qualquer fotografia ou outra comprovação da execução física. Nestes termos, deve ser impugnada a totalidade das despesas efetuadas, promovendo-se a citação dos responsáveis.'
	b.1) nesse contexto, não ficou comprovada, no presente processo, a regularidade dos pagamentos feitos em favor da Família Lima (NF 48 e NF 52: R$ 12.783,20 + R$ 12.783,20 = R$ 25.566,40, peça 66, pp. 39/41) , mesmo porque o MP de Contas não localizou, nos autos, evidência alguma da efetiva realização do show na cidade de Brusque/SC, no dia 30/6/2011, conforme indicado no contrato celebrado pela Edson F. Marangoni ME e a LPA Lima's Produções Artísticas Ltda. (R$ 25.566,40, peça 64, pp. 23/7) , nas notas fiscais (peça 66, pp. 39/41) e no Termo de Responsabilidade e Confissão de Dívida perante o Ecad (peça 65, pp. 83/5) .
	Sobre a despesa de R$ 2.000,00 com a prestação de serviços de contabilidade especificamente para o Pronac 10-3076 (Escritório Contábil Contajur Ltda., NF 404, de 14/11/2012, peça 66, p. 96) , o cheque 850068 foi debitado no dia 14/11/2012 (peça 64, p. 78) , mesma data da emissão da nota fiscal. Há, portanto, coerência na documentação comprobatória da despesa, mas, segundo foi possível verificar, nenhuma evidência da efetiva prestação do serviço foi trazida ao processo. 
	Os autos também contêm outros documentos comprobatórios das despesas que fazem expressa referência ao Pronac 10-3076, quais sejam: recibo da Fastcon Agência de Comunicação e Marketing Ltda. (R$ 500,00, 28/1/2013, peça 65, pp. 95 e 97) ; recibo da Donato Assessoria Empresarial Ltda. (R$ 450,00, 30/9/2012, peça 65, p. 101) ; e Nota Fiscal 81, da Tok Light Sonorização e Serviços Ltda. (R$ 25.141,04, de 14/11/2012, peça 65, pp. 86 e 88) .
	Especificamente sobre esses dispêndios:
	a) o desembolso de R$ 500,00 com a Fastcon Agência de Comunicação e Marketing Ltda. (recibo subscrito em 28/1/2013, peça 65, pp. 95 e 97) não é compatível a data do débito na conta correte (5/11/2010, cheque 850007, peça 64, p. 69) ;
	b) o pagamento de R$ 450,00 em favor da Donato Assessoria Empresarial Ltda. (recibo de 30/9/2012) também não guarda compatibilidade com a movimentação financeira, visto que o cheque 850027 foi debitado em 14/1/2011 (peça 65, pp. 103/5) ; 
	c) a Nota Fiscal 81, da Tok Light Sonorização e Serviços Ltda., no valor de R$ 25.141,04 (data de emissão: 14/11/2012, peça 65, pp. 86 e 88) faz menção à locação de sonorização, de iluminação e de telão. O cheque 850066 foi pago em 14/11/2012 (peça 64, p. 78) . Todavia, como não restou provada a realização de nenhum concerto, não há como acolher a despesa, ante a não comprovação do alcance da finalidade pactuada. 
	Também merecem destaque as seguintes observações da unidade técnica:
	 a) quanto às etapas de trabalho executadas, há apenas informações, nos relatórios [de prestação de contas, peça 64, p. 9], de que as atrações culturais foram apresentadas, ressaltando-se que um excelente público prestigiou o evento, superando, inclusive, as previsões iniciais dos organizadores (peça 68, p. 2, item 10) ;
	b) os eventos musicais apresentados passam ao largo dos objetivos previstos na proposta cultural (peça 68, p. 3, item 15) ;
	c) nos documentos apresentados às peças 64 a 67, não se comprova a realização de eventos de música erudita, clássica e instrumental, nem há comprovação da realização de espetáculos nas cidades mencionadas. Não há nenhum registro, por exemplo, de espetáculos realizados nas cidades de Florianópolis, Blumenau, Jaraguá do Sul e Criciúma, todas no Estado de Santa Catarina, além de Curitiba/PR, prestando-se os documentos a comprovar a realização de eventos do tipo 'Natal Luz' patrocinados pelo grupo Havan em suas lojas, com bandas, grupos e duplas de músicos do estilo 'country' ou 'sertanejo universitário', sem qualquer relação com a música erudita, clássica e instrumental (peça 68, p. 3, item 16) .
	Nesse particular, convém reproduzir excerto das alegações de defesa (peça 78, pp. 5/6, grifos no original) :
	'O fato de ter na proposta músicas eruditas, clássicas, bem como instrumental, é necessário entender que estamos falando de evento cultural musical, que abrange não apenas uma linha de ritmo. Vale ressaltar que a música é uma forma de arte que se constitui na combinação de vários sons e ritmos, seguindo uma pré-organização ao longo do tempo.
	(...) À música clássica, música de concerto ou música erudita é o nome dado à principal variedade de música produzida ou enraizada nas tradições da música secular e litúrgica ocidental. Ela abrange um período amplo que vai aproximadamente do século IX até o presente. 
	Apesar do nome que remete a algo do 'passado' ou 'antigo', esta variedade de música é escrita também nos dias de hoje, através de compositores do século XXI que criam obras inéditas, originais e atuais, ou seja, MESMO QUE SEJA UMA MÚSICA CLÁSSICA ou INSTRUMENTAL, ESSE ESTILO É VARIADO, pois artistas de outros segmentos utilizam e apresentam dentro do seu estilo a música clássica. 
	Se tratando de música instrumental, existem um leque de opções. Não é algo exclusivo da música erudita, como por exemplo, além do instrumental clássico, temos as grandes influências da música popular brasileira como samba, choro e sertanejo, que usam instrumentos clássicos em suas composições. 
	Sendo assim, e por entender que existe uma evolução nesse estilo musical e cultural, foi que a proponente apresentou artistas clássicos com músicas eruditas e também, diversos segmentos musicais, favorecendo assim não somente a cultura da música erudita como outros segmentos, que utilizam seu estilo musical com instrumentos clássicos.
	Dessa forma, não há o que se falar em descumprimento do projeto, já que é um projeto CULTURAL de MÚSICA e que existe uma evolução no que diz respeito a ritmo e que a proponente cumpriu com o que apresentou para o público, com artistas dos mais diversos segmentos culturais, mas sempre levando a parte erudita e instrumental clássico, favorecendo todo tipo de público, atingindo e ultrapassando o objetivo inicial da proposta.'
	Entretanto, cabe lembrar que, por ocasião da aprovação do projeto em exame nestes autos, em 8/7/2010, o Ministério da Cultura, por intermédio do Conselheiro-Relator Marcos Vinício Cunha Nogueira, enfatizou que 'o proponente deve se comprometer a realizar um programa exclusivamente dedicado à 'música erudita instrumental'. Demais disso, advertiu que (voto à peça 3, p. 1) :
	' (...) todos os agentes envolvidos no projeto têm por finalidade 'estimular o interesse pela música clássica' e valorizar aqueles que se dedicam ao gênero, como diz o texto do projeto, e que não possuem grande notabilidade midiática.'
	Nos autos, contudo, não restou provada a valorização da música clássica nem da erudita instrumental.
	Demais disso, os muitos eventos da Havan contaram com uma grande rede de patrocínio/apoio, conforme se verifica nos convites enviados pela empresa para os shows de César Menotti & Fabiano (Natal Luz Cascavel) e Fernando & Sorocaba (Natal Luz Lages) , por exemplo (peça 64, pp. 81/2) , o que reforça a necessidade de demonstração inequívoca, no presente processo, da execução física nos moldes pactuados e do nexo de causalidade, o que não ocorreu.
	Nesse cenário, o conjunto das muitas inconsistências identificadas nestes autos acerca da efetiva execução dos concertos culturais de músicas instrumentais eruditas e clássicas recomenda a condenação dos responsáveis pelo valor total captado (R$ 524.000,00) , abatendo-se o valor já recolhido (R$ 282,43, em 11/9/2017, peça 38) , nos termos da Súmula TCU 128. 
	Isso porque, como visto nas instruções da unidade técnica e neste parecer, a prestação de contas (peças 64 a 67) e as alegações de defesa aduzidas (peça 78) não fazem prova da regular aplicação dos recursos nem do alcance da finalidade pactuada.
	Sobre as demais ponderações da unidade técnica na instrução à peça 81:
	a) de fato, não houve a prescrição da pretensão punitiva do TCU (peça 81, item 63) , considerando que as despesas impugnadas ocorreram a partir de 2010, que o prazo para prestação de contas venceu em dezembro/2012 (peça 55, p. 2) e que o despacho ordenatório da citação foi emitido em 26/2/2019 (peça 71) . Não decorreram, pois, mais de 10 anos (prazo geral de prescrição) , nos termos do Acórdão 1441/2016-TCU-Plenário e dos arts. 89, 202, inciso I, e 205 do Código Civil (Lei 10.406/2002) ;
	b) por equívoco, na composição do débito (peça 81, item 84, alínea 'b') , deixou de constar a parcela de R$ 6.000,00, alusiva ao patrocínio concedido pela empresa Bella Janela Indústria de Cortinas Ltda. em 25/10/2010 (peça 12 e peça 64, p. 63) :
	c) no caso de empresário individual, não é devida a aplicação de multa à empresa (peça 81, item 64, alínea 'c') , consoante precedente que segue: 'A condenação solidária em débito atribuído a firma individual e seu empresário não caracteriza bis in idem, porquanto obriga todos à mesma dívida, que pode ser cobrada integralmente de um ou de ambos, nos termos dos arts. 264 e 265 do Código Civil, além do que não se faz distinção entre o patrimônio da empresa individual e o da pessoa física. No caso de multa, todavia, cabe aplicar apenas ao empresário, sob pena de bis in idem, uma vez que a firma individual não possui personalidade diversa e separada da do seu titular, constituindo ambos uma única pessoa, ao contrário do que ocorre nas outras sociedades empresariais' (Acórdão 11855/2019-TCU-Primeira Câmara | Relator: AUGUSTO SHERMAN, in Boletim de Jurisprudência nº 287, de 4/11/2019) ;
	d) não cabe a imposição de juros de mora sobre o valor da multa porventura recolhida a destempo (peça 81, item 64, alínea 'e') , por falta de amparo legal, considerando o disposto na Lei 8.443/1992:
	'Art. 59. O débito decorrente de multa aplicada pelo Tribunal de Contas da União nos [termos] do art. 57 desta Lei, quando pago após o seu vencimento, será atualizado monetariamente na data do efetivo pagamento.'
	Em face dessas considerações, com as vênias de praxe, o Ministério Público de Contas manifesta-se parcialmente de acordo com a proposição da Secex/TCE (peças 81 a 83) e sugere ao Tribunal a adoção da seguinte proposta de encaminhamento:
	a) rejeitar as alegações de defesa apresentadas;
	b) com fundamento nos arts. 1º, inciso I; 16, inciso III, alíneas 'b' e 'c'; 19, caput, e 23, inciso III, todos da Lei 8.443/1992, julgar irregulares as contas do sr. Edson Francile Marangoni e da empresa Edson F. Marangoni - ME, e condená-los, em solidariedade, ao pagamento das quantias a seguir especificadas, com a fixação do prazo de 15 (quinze) dias, a contar da notificação, para comprovarem, perante o Tribunal (art. 214, inciso III, alínea 'a', do Regimento Interno) , o recolhimento da dívida aos cofres do Fundo Nacional da Cultura, atualizada monetariamente e acrescida dos juros de mora, calculados a partir da data discriminada, até a data do recolhimento, abatendo-se, na execução, o valor já satisfeito (Súmula TCU 128) , na forma prevista na legislação em vigor [extratos à peça 64, pp. 63/5];
	VALOR ORIGINAL (R$) 
	DATA DA OCORRÊNCIA
	DÉBITO/
CRÉDITO

	  60.000,00
	1/10/2010
	Débito 

	100.000,00
	21/10/2010
	Débito

	    6.000,00
	25/10/2010
	Débito

	  50.000,00
	26/10/2010
	Débito

	  50.000,00
	30/11/2010
	Débito

	200.000,00
	15/12/2010
	Débito

	  20.000,00
	27/12/2010
	Débito

	  10.000,00
	27/12/2010
	Débito

	  28.000,00
	29/12/2010
	Débito

	      282,43                               
	11/9/2017
	Crédito

	c) aplicar ao sr. Edson Francile Marangoni a multa prevista no art. 57 da Lei 8.443/1992, fixando-lhe o prazo de quinze dias, a contar da notificação, para comprovar, perante o Tribunal (art. 214, inciso III, alínea 'a', do Regimento Interno) , o recolhimento da dívida aos cofres do Tesouro Nacional, atualizada monetariamente desde a data do acórdão que vier a ser proferido até a do efetivo recolhimento, se forem pagas após o vencimento, na forma da legislação em vigor;
	d) autorizar, desde logo, nos termos do art. 28, inciso II, da Lei 8.443/1992, a cobrança judicial das dívidas, caso não atendida a notificação;
	e) autorizar o pagamento das dívidas em até 36 parcelas mensais e consecutivas, nos termos do art. 26 da Lei 8.443/1992 e do art. 217 do Regimento Interno/TCU, fixando o prazo de 15 (quinze) dias, a contar do recebimento da notificação, para os responsáveis comprovarem, perante o Tribunal, o recolhimento da primeira parcela, e de trinta dias, a contar da parcela anterior, para comprovarem o recolhimento das demais parcelas, devendo incidir sobre cada valor mensal, atualizado monetariamente, os encargos legais devidos (débito: atualização mais juros; multa: atualização) , na forma prevista na legislação em vigor;
	f) alertar os responsáveis que a falta de comprovação do recolhimento de qualquer parcela importará no vencimento antecipado do saldo devedor, nos termos do § 2º do art. 217 do Regimento Interno deste Tribunal;
	g) enviar cópia do acórdão que vier a ser proferido à Secretaria Especial de Cultura do Ministério do Turismo e aos responsáveis, para ciência, informando que a deliberação, acompanhada do relatório e do voto que a fundamentarem, estará disponível para consulta no endereço www.tcu.gov.br/acordaos, além de esclarecer que, caso requerido, o TCU poderá fornecer as correspondentes cópias, em mídia impressa;
	h) encaminhar cópia da deliberação, bem como do relatório e do voto que a fundamentarem, ao Procurador-Chefe da Procuradoria da República no Estado de Santa Catarina, nos termos do § 3º do art. 16 da Lei 8.443/1992 c/c o § 7º do art. 209 do Regimento Interno do TCU, para adoção das medidas que entender cabíveis."
É o Relatório.

não há.

Procurador Júlio Marcelo de Oliveira.

TOMADA DE CONTAS ESPECIAL. ENTÃO MINISTÉRIO DA CULTURA. PRONAC. OMISSÃO NO DEVER DE PRESTAR CONTAS. NÃO COMPROVAÇÃO DA BOA E REGULAR APLICAÇÃO DOS RECURSOS CAPTADOS. REJEIÇÃO DAS ALEGAÇÕES DE DEFESA E DAS RAZÕES DE JUSTIFICATIVA. CONTAS IRREGULARES. DÉBITO. MULTA. COMUNICAÇÃO.

TOMADA DE CONTAS ESPECIAL (TCE)

Secretaria de Controle Externo de Tomada de Contas Especial (Secex-TCE).

Trata-se de tomada de contas especial instaurada pelo então Ministério da Cultura (MinC) em desfavor de Edson F. Marangoni - ME, além de Edson Francile Marangoni, diante da omissão no dever de prestar contas dos recursos captados sob o valor original de R$ 524.000,00 em prol do projeto cultural intitulado como "Concertos Culturais de Música Instrumentais Eruditas e Clássicas", nos termos da Lei n.º 8.313 (Lei de Incentivo à Cultura) , de 1991.
2.	Como visto, o então MinC assinalou a subsistência do prejuízo ao erário sob o valor original de R$ 524.000,00, imputando a responsabilidade em desfavor de Edson F. Marangoni - ME, como entidade contratada, e de Edson Francile Marangoni, como dirigente,
3.	No âmbito do TCU, a unidade técnica promoveu, inicialmente, a regular citação dos responsáveis diante da não comprovação da boa e regular aplicação dos recursos em face da omissão no dever de prestar contas do referido projeto cultural (Pronac 10-3076) , além da audiência de Edson Francile Marangoni pela perda do prazo para a apresentação dessa prestação de contas.
4.	Em decorrência, todavia, dos documentos acostados aos autos, a Secex-TCE verificou a apresentação da prestação de contas dos recursos captados sob a forma de doações ou patrocínios e, assim, passou a promover a audiência de Edson Francile Marangoni pela perda do prazo para a apresentação da prestação de contas do Pronac 10-3076 e a citação solidária dos dois responsáveis pela não comprovação da boa e regular aplicação dos recursos captados sob a forma de doações ou patrocínios em prol da realização do projeto cultural intitulado como "Concerto Culturais de Música Instrumentais Eruditas e Clássicas" (Pronac 10 3076) .
5.	Após a regular citação, com a adicional audiência, o Sr. Edson Francile Marangoni apresentou a sua defesa em nome próprio e, também, como representante legal da Edson F. Marangoni - ME (Peça 78) , tendo oferecido, em síntese, as seguintes alegações: (i) fallha na citação da empresa pela via editalícia; (ii) ausência de intimação para apresentar a prestação de contas; e (iii) apresentação dos documentos inerentes à prestação de contas e cumprimento da proposta cultural no Pronac 10-3076, embora não tenham sido realizados os espetáculos em todas as cidades previstas no referido projeto, diante da insuficiência dos recursos captados.
6.	De todo modo, após a análise final do feito, a Secex-TCE propôs o acolhimento parcial da aludida defesa e a irregularidade das contas dos dois responsáveis para condená-los ao pagamento do débito apurado nos autos, com a subsequente redução em R$ 30.066,40, em face da parcial comprovação dos dispêndios, sem prejuízo da aplicação da multa prevista no art. 57 da Lei n.º 8.443, de 1992.
7.	Por seu turno, ao concordar parcialmente com a aludid proposta, o MPTCU sugeriu a condenação dos responsáveis pelo integral valor captado e a aplicação da multa legal em desfavor, apenas, de Edson Francile Marangoni, como pessoa física, já que, por se tratar de empresário individual, a aplicação da multa à empresa tenderia a configurar o indesejável bis in idem.
8.	O TCU pode incorporar os pareces da unidade técnica, com a sugestão apresentada pelo MPTCU, a estas razões de decidir.
9.	Ao discordar parcialmente do parecer da unidade técnica, o Parquet especial destacou que não restou regularmente comprovada a integral aplicação dos aludidos recursos públicos, aí incluído o suscitado valor de R$ 30.066,40 nos supostos dispêndios com os shows conduzidos por Bruno Moritz Trio (R$ 2.500,00) e pela Família Lima (R$ 25.566,40) , além da suposta prestação dos serviços de contabilidade (R$ 2.000,00) , até porque, a partir do cotejo dos pagamentos realizados com as respectivas notas fiscais e os comprovantes bancários, sobressairia a ausência do necessário nexo causal entre os supostos dispêndios e os aludidos recursos públicos. 
10.	Na mesma esteira, não teria restado comprovada a realização dos eventos de música erudita, clássica e instrumental, a despeito de estarem previstos nos termos da aprovação do referido projeto cultural, nem teria restado comprovada a realização dos espetáculos em Florianópolis, Blumenau, Jaraguá do Sul e Criciúma, no Estado de Santa Catarina, além de Curitiba - PR, tendo sido constatada, pelo contrário, a realização de eventos patrocinados pelo Grupo Havan em suas lojas, com as bandas, os grupos e as duplas de músicos no estilo country ou sertanejo universitário, e, assim, não subsistiria a necessária demonstração sobre a execução física do referido projeto cultural e sobre o aludido nexo causal.
11.	Bem se sabe, nesse ponto, que a jurisprudência do TCU estaria firmada no sentido da pessoal responsabilidade do gestor pela comprovação da boa e regular aplicação dos recursos captados sob a custódia do poder público federal, submetendo todo aquele que arrecada, utiliza ou gerencia esses recursos públicos ao dever de demonstrar o correto emprego dos valores federais, nos termos dos arts. 70, parágrafo único, e 37, caput, da Constituição de 1988 e do art. 93 do Decreto-Lei n.º 200, de 1967.
12.	Por esse prisma, e diante, especialmente, da falta do referido nexo causal entre os recursos captados e os supostos dispêndios incorridos no aludido projeto, a ausência de elementos suficientes para demonstrar a boa e regular aplicação dos aludidos recursos públicos resultaria na presunção legal de dano ao erário e, por isso, estaria adequada a proposta da unidade técnica e do MPTCU para a irregularidade das contas da responsável, com a subsequente condenação em débito e em multa.
13.	Não subsistiria, enfim, a eventual prescrição da pretensão punitiva do TCU sobre o presente caso concreto, nos termos do Acórdão 1441/2016-TCU-Plenário, já que não ocorreu o transcurso de mais de dez anos entre a ordem para a citação no âmbito do TCU, em 27/2/2019 (Peça 71) , e a data fatal para a prestação de contas final do aludido projeto cultural, em 30/7/2012.
14.	Eis que, por meio do aludido Acórdão 1.441/2016 proferido pelo Plenário na Sessão Extraordinária de 8/6/2016, o TCU firmou o seu entendimento no sentido de que a prescrição da pretensão punitiva deve seguir a regra geral do prazo decenal, contado a partir do fato, em linha com o art. 205 do Código Civil brasileiro, interrompendo-se a contagem do aludido prazo com a ordem de citação, nos termos do art. 240, caput, da Lei nº 13.105 (Código Processual Civil) , de 2015.
15.	Sem prejuízo, no entanto, do respeito a esse entendimento do Tribunal, deve ser reiterada a minha ressalva já registrada em vários outros julgados do TCU no sentido de que, na ausência de lei específica, o TCU não deveria aplicar qualquer prazo prescricional sobre a referida pretensão punitiva ou, então, na pior das hipóteses, o Tribunal deveria aplicar a regra prescricional fixada pela Lei nº 9.873, de 1999, não só porque ela trata diretamente de prescrição no âmbito do direito administrativo sancionador, mas também porque, entre outras medidas, a aludida lei manda aplicar o prazo prescricional penal, quando a infração administrativa também configure crime, além de determinar expressamente que, no caso de ilícito continuado ou permanente, a contagem do prazo se inicie no dia da cessação do aludido ilícito.
16.	A despeito, então, de registrar essa minha posição pessoal, o TCU deve pugnar pela pronta aplicação da multa legal em desfavor, apenas, de Edson Francile Marangoni, como pessoa física, diante do entendimento fixado pelo aludido Acórdão 1441/2016-TCU-Plenário.
17.	 O TCU deve julgar irregulares, portanto, as contas dos dois responsáveis para condená-los ao pagamento do débito pelo integral valor captado, além de aplicar em desfavor, apenas, de Edson Francile Marangoni a multa prevista no art. 57 da Lei nº 8.443, de 1992.
Ante o exposto, pugno pela prolação do Acórdão ora submetido a este Colegiado.
TCU, Sala das Sessões, em 10 de março de 2020.
Ministro-Substituto ANDRÉ LUÍS DE CARVALHO 
Relator